臺灣高等法院臺南分院刑事判決　　　　　96年度上易字第92號
上　訴　人　臺灣臺南地方法院檢察署檢察官
被　　　告　丙○○
被　　　告　丁○○
上列上訴人因被告竊盜案件，不服臺灣台南地方法院95年度易字
第1077號中華民國95年12月7日第一審判決（起訴案號：臺灣台
南地方法院檢察署95年度偵字第4695號），提起上訴，本院判決
如下：
    主  文
上訴駁回。
    理  由
一、本件公訴意旨略以：丙○○與其弟丁○○共同基於意圖為自
    己不法所有之犯意聯絡，於94年6月15日凌晨3時許，由丁○○騎乘車牌RW7-589號機車搭載丙○○前往臺南縣歸仁鄉○○村○○○○街51號前，趁夜間下大雨之際，丙○○負責在
    外把風，丁○○則自該處圍牆爬上遮雨棚後，侵入上址乙○○住處2樓房間竊取新臺幣（下同）5,000元，得手後，復接
    續沿遮雨棚侵入同街43號甲○○住宅2樓房間竊取金戒指1枚
    及1,000元，得手後，又接續侵入同街45號戊○○住宅2樓房
    間竊取2,000元，得手後欲離去之際，為在房內睡覺之許卓
    松花發覺並呼喊「有小偷」，始倉皇逃逸。同日上午7時許
    ，經警在臺南縣歸仁鄉○○○街107號查獲丙○○，嗣又循
    線查獲丁○○，因認被告2人均涉有竊盜罪嫌。
二、公訴人認被告丙○○、丁○○竊盜，無非係以被告2 人在警
    詢中之自白、被害人乙○○、甲○○、戊○○之指訴及證人
    許卓松花於警詢中曾指認被告丁○○等為其論據；惟訊之被
    告2 人均否認有竊盜犯行，辯稱：「彼等當時在附近公園內
    ，無故遭人追趕才跑離現場，並未竊取他人之物品」等語。
三、按犯罪事實應依證據認定之，無證據不得認定犯罪事實，又
    被告或共犯之自白，不得作為有罪判決之唯一證據，仍應調
    查其他必要之證據，以察其是否與事實相符，刑事訴訟法第
    154 條第2 項及第156 條第2 項分別定有明文。經查：
(一)、被告丙○○、丁○○2 人於警詢中固分別供稱：「當時丙○○在外把風」、「丁○○從歸仁鄉○○村○○○○街51號爬
    牆進入2 樓房間，竊取褲子口袋內之新臺幣（下同）5,000
    元得手後，再由51號的遮雨棚爬過同街45號樓房2 樓陽台推
    開紗窗入內行竊，在2 樓房間化妝台抽屜內竊取現金2,000
    元得手後，又從45號的遮雨棚爬過同街43號樓房2 樓陽台推
    開紗窗入內行竊，並在2 樓房間化妝台抽屜內竊得金戒指1
    枚及1,000 元後，下樓梯開前門逃逸。行竊時被害人許卓松
    花有發現，行竊所得之贓物，丟在案發現場旁北極殿廟宇後
    面廁所第3 間之垃圾桶內」各等語。
(二)、惟本件竊賊係由臺南縣歸仁鄉○○村○○○○街51號前圍牆
    爬上該處屋內竊取物品後，再侵入同街43號及45號住戶行竊
    （如檢察官起訴事實所載之順序），最後在45號屋內為被害
    人許卓松花發覺並呼喊「有小偷」，始由該處廚房後門逃逸
    。其中51號住戶即被害人乙○○被竊金錢5,000 餘元（警卷
    第12頁，偵卷第15頁）、43號住戶即被害人甲○○損失物品
    為金項鍊1 條、現金13,600元（警卷第16頁，偵卷第15頁）
    、45號住戶即被害人戊○○損失物品則為現金3,000 餘元及
    金耳環1 只（警卷第14頁，偵卷第19頁），已分據證人乙○○、甲○○、戊○○及許卓松花於警詢及偵查中證述明確。
    經與前開被告丁○○於警詢中之供述相比較，除歸仁鄉○○
    村○○○○街51號住戶乙○○被竊5,000 餘元之事實外，其
    餘有關竊嫌行竊之路線順序、逃離竊盜現場之地點及被害人
    甲○○、戊○○失竊之物品等事項，二者完全不相符。
(三)、被害人許卓松花於警詢中雖曾指認被告丁○○，並由警製作
    指認紀錄表1 份供參（警卷第21頁）；惟其於偵查中結證稱
    ：「我只看到小偷的背後，穿著黑色衣服，我到警局指認時
    他已換穿黃色衣服」（偵卷第19頁）、嗣於原審審理中又供
    稱：「（問：有無看到小偷穿什麼衣服？）穿藍色褲子，黑
    色上衣，都是短袖的。（問：小偷有無穿鞋？）沒有。（問
    ：有無看到小偷的臉？）沒有，只是看到背影。（問：小偷
    的體型？）瘦瘦的、不高。（問：是否是在庭被告的其中1
    人？請被告以背影讓證人指認）也是像這2個人這樣瘦瘦的
    。（問：指認紀錄表上指印是否你蓋的？）我有跟警察說只
    有看到背影沒有看到臉，警察就叫我坐在那裡，後來就叫我
    蓋手印，圈圈不是我畫的，手印是我的。（問：你當時有無
    指認是何人進入你房間竊盜？）有看到4個人坐在那裡讓我
    指認，但是衣服已經換下來，所以不很確定。（問：在派出
    所被你指認的人，有無承認偷你的東西？）警察有問他有沒
    有偷，但他沒有承認」（原審95年11月23日審判筆錄第9頁
    以下）各等語，參酌被告丙○○為警逮捕時即穿著黃色衣服
    （如指認紀錄表照片所示），已據承辦警員李登財結證屬實
    等情，足認上開被害人許卓松花之指認紀錄，與其在案發當
    時親自聞見之事實顯有出入，並非可信。
(四)、有關竊盜贓物部分，被告丁○○於警詢中雖供稱：「行竊所
    得之贓物，丟在案發現場旁北極殿廟宇後面廁所第3 間之垃
    圾桶內」，然警察逮捕丁○○後，依其所指地點帶同前往查
    贓結果，並未發現任何物品。原審審理中，向承辦之臺南縣
    警察局歸仁分局函詢有無其他錄影或指紋證據結果，據覆：
    「竊盜現場及附近於案發時並無錄影設備，亦未發現可資比
    對之指紋」，有該分局95年10月13日南縣歸警偵字第095001
    5914號函可稽。另在竊盜現場發現之可疑塑膠鞋1雙，雖經
    承辦警員帶回派出所存放，惟嗣後又無法找到該塑膠鞋隨案
    移送，以供鑑定比對，亦據警員李登財於原審審理中證述在
    卷。
四、綜上所述，本件被告於警詢中之自白與事實不符，不得作為
    有罪判決之唯一證據；此外，復查無其他任何具體事證足認
    被告2 人確有公訴人所指之竊盜犯行，參酌前開刑事訴訟法
    之規定，應認被告本件竊盜罪嫌尚有未足，至公訴人以被
    告丙○○、丁○○為警查獲時均為赤腳，丙○○上身赤裸，
    丁○○著黃色上衣。其被告二人所為供述與常情不符，公訴
    人認為係丁○○於行竊遭發覺後，即將自身黑色上衣棄置，
    改穿丙○○所著黃色上衣後，二人始分別逃逸，至丙○○未
    著上衣，丁○○穿著黃色上衣，進而使證人許卓松花指認時
    產生疑慮。被告二人就其為何於案發當時出現在遭竊地點
    、赤腳、逃逸原因等所為供述均不相符，實為可疑，又其辯
    稱於警訊自白無任意性，實難採信，應仍以被告二人於警詢
    中所為之自白較為可採等情，提起上訴。經查原判決針對被
    害人許卓松花警詢中之指認被告丁○○部分，對於為何得出
    不予採信之心證已於判決理由三、(三)中詳述（見原審判決書
    第3頁第2行至21行）。至於被告等人原本穿著之衣服顏色、
    是否換穿衣服等情，純粹係屬檢察官自己之推論，並無任何
    證據可佐證，依無罪推定原則，應作對被告最有利之解釋，
    且現行刑事訴訟法第161條規定檢察官負有實質舉證責任，
    非為法院需對檢察官一一駁回其推論，而係檢察官應對其推
    論一一說服法院至無懷疑之地步指出證明之方法，今檢察官
    對於被告犯行無法提出相關事證，本案亦未查獲相關贓物，
    自不得僅憑被告警詢中自白及檢察官推論即予以有罪之認定
    。另原審判決認定被告等二人警詢中之自白與事實不符（見
    原審判決書第2頁第18行至第3頁第1行），不得作為有罪判
    決之唯一證據，已於判決理由中詳述其獲得心證之過程，復
    無其他具體事證足認被告犯行，原審法院認被告等於偵查中
    、法院訊問中所為之供述較為可採，經本院核並無違誤。是
    原審經審理後，以查無積極之事證足資證明被告有前揭犯行
    ，因予諭知被告無罪之判決核無不合，公訴人前揭上訴意旨
    仍執前詞指摘原判決不當為無理由，應予駁回。
據上論結，應依刑事訴訟法第368條，判決如主文。
本案經檢察官羅清溪到庭執行職務。
中　　華　　民　　國　　96　　年　　4 　　月　　3 　　日
                  刑事第三庭    審判長法　官  陳義仲
                                      法　官  蘇清水
                                      法　官  宋明蒼
以上正本證明與原本無異。
不得上訴。
                                      書記官  翁心欣
中　　華　　民　　國　　96　　年　　4 　　月　　3 　　日
